臺灣新北地方法院板橋簡易庭簡易民事判決
111年度板簡字第786號
原      告  張瑄    

訴訟代理人  王家鋐律師
複代理人    徐之琪  
被      告  周家賢  
訴訟代理人  李立偉  
上列當事人間請求排除侵害事件，於民國111年9月14日言詞辯論
終結，本院判決如下：
    主  文
被告應將如附件所示坐落於新北市○○區○○段○○號地號、門牌號碼
新北市○○區○○路○○○巷○弄○○號六樓之編號15(1)之建物主體及編
號15(2)之外圍遮雨棚拆除，並騰空返還予全體共有人。
訴訟費用由被告負擔。
本判決得假執行。
    事  實  及  理  由
一、按訴狀送達後，原告不得將原訴變更或追加他訴，但請求之
    基礎事實同一，或不甚礙被告之防禦及訴訟之終結者，不在
    此限，民事訴訟法第255條第1項第2款及第7款分別定有明文
    。本件原告原起訴請求：被告應將如附件所示坐落於新北市
    ○○區○○段00號地號、門牌號碼新北市○○區○○路000巷0弄00號
    6樓之建物，建物主體面積71.55平方公尺即新北市中和地政
    事務所111年8月5日新北中地測字第1116193213號所附複丈
    成果圖所示編號15(1)建物，及外圍遮雨棚面積20.77平方公
    尺即新北市中和地政事務所111年8月5日新北中地測字第111
    6193213號所附複丈成果圖所示編號15(2)之外圍遮雨棚(下
    合稱系爭建物)拆除，並將所佔用部分騰空返還予全體共有
    人。被告應自準備書二狀送達翌日起至返還前開系爭建物占
    用部分之日止，按月給付原告新臺幣(下同)10,000元。願供
    擔保，請准宣告假執行。嗣於111年9月14日言詞辯論期日撤
    回前開第二項所述之聲明。揆諸首揭規定，應予准許。
二、原告起訴主張：
  ㈠緣原告於109年10月間，購買坐落新北市○○區○○段地號15號、
    門牌號碼新北市○○區○○路000巷0弄00號4樓房屋(下稱系爭房
    屋)，嗣於110年6月搬遷入住時，始發現系爭房屋浴室內之
    共用通風孔遭被告所有位於同址6樓所改建之出租套房即系
    爭建物堵死，導致浴室內之異味無法順利排出。
  ㈡依民法第820條第1項、公寓大廈管理條例第7條等規定，可知
    公寓大廈頂樓平台屬全體區分所有權人公同共有，即屬於共
    有或共用部分，除符合民法第820條規定所謂之全體同意或
    經多數決決議外，不得由特定區分所有權人單獨使用，又縱
    使經全體區分所有權人同意或多數決決議(假設語氣，原告
    否認之)，針對其他固定使用方法與區分所有權人生活利用
    上不可分之共用部分，諸如水箱、電表、水表或排風孔，亦
    不得約定專用。
  ㈢系爭房屋所座落之大樓屋頂平台屬全體區分所有權人共有，
    未曾經全體共有人同意由被告使用，亦未曾經多數決決議准
    予被告單獨使用，被告卻逕為占有使用，被告所為實與法明
    文未合，退萬步言之，被告使用之權利縱符合民法第820條
    規定(假設語氣，原告否認之)，對於妨礙、甚或侵害固定使
    用方法與區分所有權人生活利用上不可分之共用部分，如前
    開所述，被告之占用行為仍屬非法。嗣幾經兩造調解及協調
    皆未果。為此，爰依民法第821條準用第767條第1項前段暨
    後段之規定，提起本訴。並聲明：如主文第一項所示。
  ㈣對於被告抗辯之陳述：被告係向前手購買系爭5樓房屋，屋頂
    平台之增建物即系爭建物亦係向前手所購買，被告取得系爭
    建物之事實上處分權，並且在占有使用中，因此原告向被告
    請求拆除系爭建物並返還予全體共有人並未告錯對象。
三、被告則以：伊於109年2月間購買系爭5樓房屋時，系爭建物
    就已存在，現確為伊所占有使用中，雖同意拆除系爭建物，
    惟認為原告起訴對象有誤等語置辯。並聲明：原告之訴駁回
    。
四、原告主張之事實，業據原告提出新北市中和區調解委員會調
    解不成立證明書、新北市○○區○○段○號124號建物登記第一類
    謄本、新北市○○區○○段○號1號建物登記第一類暨第二類謄本
    及系爭大樓屋頂平台照片數幀等件為證，被告則以前開情詞
    置辯。經查：
  ㈠按所有人對於無權占有或侵奪其所有物者，得請求返還之。
    對於妨害其所有權者，得請求除去之。有妨害其所有權之虞
    者，得請求防止之，民法第767條第1項定有明文。次按各共
    有人，除契約另有約定外，按其應有部分，對於共有物之全
    部，有使用收益之權；各共有人對於第三人，得就共有物之
    全部為本於所有權之請求。但回復共有物之請求，僅得為共
    有人全體之利益為之，民法第818條、第821條分別定有明文
    。又「各共有人按其應有部分，對於共有物之全部雖有使用
    收益之權。惟共有人對共有物之特定部分使用收益，仍須徵
    得他共有人全體之同意，非謂共有人得對共有物之全部或任
    何一部有自由使用收益之權利。如共有人不顧他共有人之利
    益，而就共有物之全部或一部任意使用收益，即屬侵害他共
    有人之權利。」（最高法院62年台上字第1803號判例要旨參
    照）。亦即如未經他共有人同意而就共有物之全部或一部任
    意占用並收益，他共有人得本於所有權請求除去其妨害或請
    求向全體共有人返還占用部分。再按民法第818條固規定：
    各共有人按其應有部分，對於共有物之全部，有使用、收益
    之權。同法第821條但書規定：回復共有物之請求，僅得為
    共有人全體之利益為之。惟上開規定係指共有物尚未經共有
    人為分管之約定時，始有其適用。倘共有人就共有物已為分
    管之約定，各共有人僅能就各自分管部分為使用、收益（最
    高法院99年度台上字第2397號民事裁判要旨參照）。又「以
    無權占有為原因，請求返還所有物之訴，被告對原告就其物
    有所有權存在之事實無爭執，而僅以非無權占有為抗辯者，
    原告於被告無權占有之事實，無舉證責任。被告應就其取得
    占有，係有正當權源之事實證明之。如不能證明，則應認原
    告之請求為有理由」（最高法院72年度台上字第1552號民事
    裁判要旨）。
  ㈡經查，系爭建物坐落於新北市○○區○○段地號15號之系爭土地
    為原告及其他共有人全體所共有，被告固不否認有占有使用
    系爭建物之事實，惟辯稱系爭建物自伊購買系爭5樓房屋時
    即存在，原告起訴對象有誤云云，惟查，系爭大樓屋頂平台
    本為全體共有人所共有，本件被告以其所占有使用之系爭建
    物無權占用系爭頂樓平台之侵權行為，揆諸前開說明，共有
    人對於第三人，本得就共有物之全部為本於所有權之請求，
    是被告此部分辯解，不足採信。是本件原告自得依民法第76
    7條第1項及第821條等規定，請求被告拆除系爭建物並騰空
    返還予全體共有人。
五、從而，原告依民法第821條準用第767條第1項前段暨後段之
    規定提起本訴，請求如主文第一項所示，即無不合，應予准
    許。
六、本件係適用簡易訴訟程序所為被告敗訴之判決，應依職權宣
    告假執行。原告就此陳明願供擔保聲請准予假執行，僅係促
    使本院為上開職權發動，此應併予敘明。
七、本件事證已臻明確，兩造其餘攻擊防禦方法及所提之證據，
    核與判決結果無影響，不另論述，併此敘明。
八、結論：原告之訴為有理由，依民事訴訟法第436條第2項、第
    78條、第389條第1項第3款，判決如主文。
中　　華　　民　　國　　111 　年　　10　　月　　5 　　日
                  臺灣新北地方法院板橋簡易庭
                            法  官  呂安樂
以上為正本係照原本作成。
如不服本判決，應於送達後20日內，向本院提出上訴狀並表明上
訴理由，如於本判決宣示後送達前提起上訴者，應於判決送達後
20日內補提上訴理由書（須附繕本）。
中　　華　　民　　國　　111 　年　　10　　月　　5 　　日
                            書記官  魏賜琪